【裁判字號】    92,交聲,579
【裁判日期】    921128
【裁判案由】    聲明異議
【裁判全文】
臺灣臺南地方法院交通事件裁定                    九十二年度交聲字第五七九號
    移
    受處分人  甲○○
    即異議人
右列受處分人因違反道路交通管理處罰條例案件，對於交通部公路總局嘉義區監理所
台南監理站民國九十二年九月二十四日所為之裁決處分（處分案號：南監五字第裁七
四－Ｂ00000000號），聲明異議，本院裁定如左：
    主  文
異議駁回。
    理  由
一、聲明異議意旨詳如附件聲明異議狀所載。
二、按汽車行駛於道路上，其汽車駕駛人或前座乘客未繫安全帶者，處駕駛人新台幣
    一千五百元罰鍰，道路交通管理處罰條例第三十一條第一項定有明文。
三、經查：
（一）、本件受處分人即異議人甲○○於民國九十二年七月二十五日下午四時五分許
        ，駕駛車牌號碼ＺＨ－八００三號自用小客車，行經高雄火車站前時，因未
        繫安全帶，經值勤員警當場攔停並當場掣單舉發等情，有高雄市政府警察局
        高市警交字第Ｂ00000000號舉發違反道路交通管理事件通知單及高
        雄市政府警察局三民第一分局九十二年九月四日高市警三壹分七字第０九二
        ００一四二二三號函各乙紙在卷可稽，並經證人即本件舉發之高雄市政府警
        察局三民一分局長明派出所警員黃宗城於本院囑託台灣高雄地方法院訊問時
        到庭證稱：「（法官問：本件是否你舉發？違規情形如何？）證人答：本件
        是我舉發的無誤。違規情形就是異議人開車，副手座坐一個男的，兩個人都
        未繫安全帶，當時我站在火車站出入口的大門（計程車上下處），當時下午
        那裡的燈光很亮，遠遠的就看到兩個人都沒有繫安全帶，異議人一停車，我
        就上前查驗證件，並予以告發。異議人講情，但我不理，所以異議人就在舉
        發單上簽一個很大的「陳」。」等語無訛（詳卷附台灣高雄地方法院九十二
        年十一月十三日囑託訊問筆錄），而異議人亦不否認有於右開時、地駕駛該
        輛自小客車行經該處路口，並為警當場攔停掣單舉發之事實，參諸執勤警員
        係依法執行公務，與異議人並不相識，素無怨隙，苟非實情，自無須恣意誣
        攀之理。而且警員執行公務本身受行政懲處責任之監督，到庭具結作證更以
        刑罰擔保其真實性，警員應無甘冒行政懲處及刑法偽證罪責任而刻意誣陷之
        必要。因此，可信賴警員黃宗城前開陳證為真實。
（二）、雖本件受處分人即異議人陳慧卿辯稱：當時係因要放置行李故將安全帶解下
        ，並非故意未繫安全帶云云。惟按法院受理交通異議案件，乃是對於交通舉
        發行政處分審查其是否違法，本質上屬於行政爭訟過程，與普通法院審理刑
        事案件之原則不同。其舉證責任之原理，非如刑事案件中，應超越任何合理
        懷疑始可為有罪判決者之嚴格程度。其舉證責任之原理，應與民事訴訟相類
        似，除有特別規定外，基本上準用民事訴訟法，由國家機關與人民二造，各
        自履行其主觀之舉證責任，在過程中各自提出證據；若窮盡各種證據方法，
        待證結果仍有不明時，則由客觀之舉證責任危險分配原則，決定國家機關與
        人民二造何人應受敗訴危險。此參酌行政訴訟法第一百三十六條規定準用民
        事訴訟法第二百七十七條自明。查原裁決機關交通部公路總局嘉義區監理所
        台南監理站，裁決異議人未繫安全帶，乃引據舉發單為證。而舉發本件違規
        事件之警員黃宗城，就本件如何查獲並舉發之經過，亦於調查時到庭陳證無
        訛，已如前述，並就異議人係在前開時、地時，未依規定繫安全帶，經警當
        場攔截等本件違規情節均供述明確，而查警員黃宗城本身直接見聞異議人有
        未繫安全帶之事實經過，對事實最為明瞭，又經以行政及刑事責任擔保其真
        實性，且舉發當時所記載違規人之違規情節又與事實相符等等各項因素，綜
        合認定其陳述為可採信。而異議人指稱舉發員警舉發有誤乙節，既未提出確
        實證據以供調查，且未提供任何相關證據足資證明值勤員警確有捏造事實違
        法取締之情事，從而異議人前開所辯，要係卸責之詞，自無可採。
（三）、本件受處分人即異議人甲○○有於右述時、地，駕駛前開自小客車於道路行
        駛時，未繫安全帶之事實，既可認定，則移送機關即交通部公路總局嘉義區
        監理所台南監理站據此引用前開道路交通管理處罰條例第三十一條第一項，
        而裁處異議人罰鍰新臺幣一千五百元整，於法並無不當，異議人異議為無理
        由，應予駁回。
四、據上論斷，應依道路交通案件處理辦法第十九條，裁定如主文。
中      華      民      國    九十二    年      十一    月    二十八    日
                              臺灣臺南地方法院交通法庭
                                      法  官  洪士傑
右正本證明與原本無異。
如不服本裁定應於送達後五日內向本院提出抗告狀。
                                      書記官  陳金堂
中      華      民      國    九十二    年      十一    月    二十八    日


司法院資訊處製作；財團法人民間司法改革基金會備份。
